【裁判字號】    99,輔宣,4
【裁判日期】    990518
【裁判案由】    輔助宣告
【裁判全文】
臺灣宜蘭地方法院民事裁定               99年度輔宣字第4號
聲  請  人  甲○○○
送達代收人  丙○○
上列聲請人聲請輔助宣告事件，本院裁定如下：
    主  文
宣告乙○○（男，民國○○○年○月○○○日生，身分證統一編
號：Ｚ000000000，住宜蘭縣五結鄉○○村○○鄰○○○路三之一
號）為受輔助宣告之人。
選定甲○○○（女，民國○○○年○月○○日生，身分證統一編
號：Ｚ000000000）為受輔助宣告之人乙○○（男，民國○○○年
○月○○○日生，身分證統一編號：Ｚ000000000）之輔助人。
聲請程序費用新臺幣壹仟元由受輔助宣告之人負擔。
    理  由
一、聲請意旨略以：應受輔助宣告之人乙○○（男，民國○○○
    年○月○○○日生，身分證統一編號：Ｚ000000000，住宜蘭
    縣五結鄉○○村○○鄰○○○路三之一號），年輕時因有自
    言自語、傻笑、幻聽、妄想等症狀，診斷為情感性精神分裂
    症，迄今仍不見起色，致其為意思表示或受意思表示，或辨
    識其意思表示效果之能力顯有不足。聲請人甲○○○為應受
    輔助宣告之人乙○○之母，爰依民法第十五條之一第一項聲
    請准予宣告乙○○為受輔助宣告之人，並為維護應受輔助宣
    告之人乙○○各項權益，併請選定甲○○○為應受輔助宣告
    之人乙○○之輔助人等語。並提出戶籍謄本、中華民國身心
    障礙手冊及財團法人羅許基金會羅東博愛醫院（下稱羅東博
    愛醫院）診斷證明書等件在卷為證。
二、按對於因精神障礙或其他心智缺陷，致其為意思表示或受意
    思表示，或辨識其意思表示效果之能力，顯有不足者，法院
    得因本人、配偶、四親等內之親屬、最近一年有同居事實之
    其他親屬、檢察官、主管機關或社會福利機構之聲請，為輔
    助之宣告。民法第十五條之一第一項定有明文。
三、本院審驗應受輔助宣告之人乙○○之心神狀況，並採用羅東
    博愛醫院九十九年五月七日（九九）羅博醫字第二０一００
    五００五０號函覆精神科專科醫師陳彥蓉醫師製作之精神鑑
    定報告書所載：(一)應受輔助宣告之人乙○○出生至高中二年
    級前，並無重大疾病，但於就讀高中二年級時，出現自言自
    語、傻笑、幻聽、妄想等症狀，進而影響學業表現，故至臺
    北市療養院住院就醫，診斷為精神分裂症，至二十三歲時，
    轉至羅東博愛醫院精神科治療，現在日間留院病房接受精神
    科復建訓練；(二)應受輔助宣告之人配合鑑定，可簡短切題回
    答問題，但稍微焦慮，不斷詢問可能之鑑定結果及鑑定目的
    ，表示雖規則服藥，但仍受幻聽干擾，尤於壓力大時，幻聽
    聲音明顯變大而影響思考與判斷力，另其定向感正確，注意
    力正常，短期記憶力正常，判斷力則因想法固著無彈性，現
    實感不佳而有判斷力不足之情形；(三)應受輔助宣告之人腦波
    報告正常，心理衡鑑報告結果顯示其全量表智商為八十四分
    ，符合中下智能水準，生活功能方面，可主動維持每日盥洗
    習慣，有時幫忙做家事，但態度被動，平日除規律回院復健
    治療外，常在家看電視及睡覺，亦喜喝飲料與騎腳踏車四處
    閒晃，互動對象多為醫院病友，經濟能力尚可處理其母每週
    給予之新臺幣（下同）六百元購買飲食及其他小額商品；(四)
    評估應受輔助宣告之人因精神分裂症導致呈現幻聽、妄想等
    症狀，因此造成智商退化至中下水準，致其為意思表示或受
    意思表示，或辨識其所為意思表示效果能力顯有不足，判斷
    力亦不足，雖有自我管理功能（自我清潔、生活安排及小額
    金錢管理方面），但面臨重大經濟或法律行為時，能力顯然
    不足而需要他人協助，建議應持續接受精神科藥物及復健治
    療，以減少精神病症狀，並增進社交技巧及工作能力等情，
    認乙○○確因辨識能力顯有不足而有受輔助宣告之必要，爰
    依首揭法條規定，宣告乙○○為受輔助宣告之人。
四、按受輔助宣告之人，應置輔助人。輔助人及有關輔助之職務
    ，準用第一千一百十一條至第一千一百十一條之二之規定。
    民法第一千一百一十三條之一定有明文。再按，法院為監護
    之宣告時，應依職權就配偶、四親等內之親屬、最近一年有
    同居事實之其他親屬、主管機關、社會福利機構或其他適當
    之人選定一人或數人為監護人。法院為前項選定及指定前，
    得命主管機關或社會福利機構進行訪視，提出調查報告及建
    議。監護之聲請人或利害關係人亦得提出相關資料或證據，
    供法院斟酌。法院選定監護人時，應依受監護宣告之人之最
    佳利益，優先考量受監護宣告之人之意見，審酌一切情狀，
    並注意下列事項：受監護宣告之人之身心狀態與生活及財
    產狀況；受監護宣告之人與其配偶、子女或其他共同生活
    之人間之情感狀況；監護人之職業、經歷、意見及其與受
    監護宣告之人之利害關係；法人為監護人時，其事業之種
    類與內容，法人及其代表人與受監護宣告之人之利害關係。
    民法第一千一百十一條、第一千一百十一條之一分別定有明
    文。查聲請人即受輔助宣告之人乙○○之母甲○○○業已陳
    明願任受輔助宣告之人乙○○之輔助人，本院亦認聲請人為
    受輔助宣告之人之母，具輔助其子乙○○之意願與能力，當
    認其可為受輔助宣告之人之利益全力監護，由其擔任受輔助
    宣告之人之輔助人，自當合於受輔助宣告之人之最佳利益。
    秉此，本院基於受輔助宣告之人乙○○之最佳利益考量，復
    查無不宜由聲請人甲○○○輔助受輔助宣告之人乙○○之法
    定事由，爰依法併予選定聲請人甲○○○擔任受輔助宣告之
    人乙○○之輔助人如主文。
五、依民事訴訟法第六百二十四條之一第三項、第六百零八條第
    一項，裁定如主文。
中    華    民    國    99    年    5     月    18    日
                    家事法庭法  官  陳嘉年
以上正本與原本無異。
本裁定輔助宣告部分不得抗告；如不服本裁定關於選定輔助人等
部分，應於裁定送達後10日內向本院提出抗告狀（應附繕本）。
中    華    民    國    99    年    5     月    18    日
                            書記官  林家妮

司法院資訊處製作；財團法人民間司法改革基金會備份。
